【裁判字號】    92,易,1490
【裁判日期】    920912
【裁判案由】    詐欺
【裁判全文】
臺灣高雄地方法院刑事判決                        九十二年度易字第一四九號
    公  訴  人  臺灣高雄地方法院檢察署檢察官
    被      告  乙○○
    選任辯護人  顏宏斌
右列被告因詐欺案件，經檢察官提起公訴（九十二年度偵字第一七五五號），本院判
決如左：
    主  文
乙○○幫助意圖為自己不法之所有，以詐術使人將本人之物交付，處有期徒刑參月，
如易科罰金，以參佰元折算壹日。
    事  實
一、乙○○明知提供自己之金融帳戶、存摺簿、提款卡、印章及密碼予陌生人士使用
    ，常與財產犯罪密切相關，可能被犯罪集團所利用以遂詐欺取財犯罪及隱匿、掩
    飾犯罪所得財物或財產上利益之目的，竟基於幫助他人實施詐欺犯罪之犯意，於
    不詳時間地點，將其所有前於民國八十三年九月十四日開立之郵局帳戶（局號0
    00000－0號、帳號000000－0號）之存摺簿、提款卡、印章及密碼
    提供予姓名年籍不詳之成年人使用。嗣該不詳人士旋即於九十年五月間偽以「全
    亞國際金融中心」名義寄發一封兌獎活動之廣告宣傳單予不知情之甲○○並詐稱
    其已中二獎獎金新台幣（下同）五十萬元，經甲○○依廣告單上所載專線打電話
    與上開詐騙集團聯絡後，對方即訛稱欲兌獎需先繳交七萬五千元之稅金、會費十
    萬元及其他費用，使甲○○誤以為真，遂於九十年五月三十一日、六月一日先後
    五次依指示匯款共二十九萬五千元至上開乙○○之郵局帳戶中，事後對方復訛稱
    要甲○○再匯款十八萬元之費用始能領取該筆獎金時，甲○○始知受騙，遂報警
    處理而循線查知上情。
二、案經高雄市政府警察局移送臺灣高雄地方法院檢察署檢察官偵查起訴。
    理  由
一、訊據被告乙○○矢口否認有何幫助詐欺犯行，辯稱：上開存摺係因當兵時開戶供
    薪資轉帳所用，退伍後就很少用，大概在九十年間伊存摺連同提款卡及印章都遺
    失，伊有去申請掛失止付，並沒有提供帳戶予詐騙集團使用云云。經查：
（一）被害人甲○○於九十年五月二十九日在住處接獲一封由「全亞國際金融中心」
      寄發兌獎活動之廣告宣傳單，經被害人甲○○核對中獎號碼並依該廣告單上所
      載電話與該公司聯絡後，對方即向被害人佯稱已中二獎獎金五十萬元，並要求
      被害人需先繳交稅金七萬五千元及會費十萬元方能兌領獎金，致被害人甲○○
      誤以為真，遂於九十年五月三十一日、六月一日先後依指示匯款五次共計二十
      九萬五千元至乙○○之郵局帳戶（局號000000－0號、帳號00000
      0－0號）中，被害人依指示匯款再聯絡該公司後，該公司復詐稱須再補繳十
      八萬元之費用始能領獎，被害人至此始知遭詐騙之事實，業據被害人甲○○於
      警訊時指訴甚詳，並有郵政國內匯款執據五紙、郵局存簿儲金每日活動戶存提
      詳情表及受理刑事案件報案三聯單各一紙在卷可稽，足見被害人甲○○指訴遭
      詐騙匯款至上開被告乙○○之帳戶內乙情，應屬事實，而依上開乙○○之郵局
      存簿儲金每日活動戶存提詳情表所示，被害人分別於九十年五月三十一日及六
      月一日以郵政匯款方式所匯入之款項共二十九萬五千元，當日旋均遭人提領，
      足證前開被告之郵局帳戶確已遭該不詳之詐騙集團用以當作詐騙被害人所得之
      匯款帳戶甚明。
（二）被告雖否認將前開郵局帳戶提供予他人使用，並辯稱：該帳戶之存摺、印章及
      提款卡均遺失云云，惟被告前於警訊時係供稱：伊郵局存摺係於九十年七月至
      十月間遺失，而在九十年十月份向郵局辦理止付等情，而於偵訊時卻供稱：郵
      局存摺係在九十年五、六月間遺失云云（見偵查卷第八頁反面），嗣於本院審
      理中復改稱：存摺在九十年間遺失，至於何時遺失因時間已久，已不太記得等
      語（見本院九十二年八月二十八日審判筆錄），被告對前開郵局存摺遺失之時
      間前後供述不一，其存摺是否確有遺失，即有可疑，且上開郵局帳戶被告係於
      九十年六月十一日向郵局申請掛失止付，有被告親自簽章之郵局儲金簿掛失止
      付申請書及掛失補副帳戶新舊帳號通知聯各一紙附卷可憑，核與被告前揭供述
      辦理掛失止付之時間不符，又上開郵局帳戶自被告於八十三年九月十四日開戶
      後，均僅係數千元至一萬元之小額款項提存交易，而自九十年五月二十一日起
      迄同年六月七日止，所密集匯存之每筆款項至少約有二萬元至九萬元不等之金
      額，且上開款項於存入後，當日隨即均遭人以提款卡跨行提款或轉帳之方式提
      領一空等情，此有上開郵局帳戶之歷史交易清單附卷可參，然被告於上開九十
      年五月至六月之期間並無固定工作而係在打零工，且每月收入僅約有一、二萬
      元，薪資亦未匯入上開帳戶內等情，業據被告於審理時供明在卷，足見被告之
      上開帳戶自九十年五月二十一日起即以供作詐欺犯罪匯提款項之用，而該提款
      卡之密碼乃被告自行設定，他人實無從知悉該密碼為何，苟單純僅係遺失帳戶
      存摺及提款卡，他人應無輕易即能使用上開帳戶作為匯提款工具之可能，雖被
      告對此辯稱：因伊怕忘記所以把提款卡密碼寫在存摺上云云，然按諸一般人使
      用金融帳戶提款之習慣，為避免遺失存摺或提款卡時帳戶內之存款遭人盜領，
      該帳戶提款卡之密碼通常係與存摺及提款卡分開存放，衡情被告應無將密碼連
      同存摺及提款卡一同存放而同時遺失之理，是被告前揭所辯實與常情相違，顯
      難採信，其確有將上開郵局帳戶之存摺、提款卡及密碼提供予詐騙集團使用乙
      節，可以認定。
（三）按金融帳戶係個人理財之工具，一般人向金融機構開設帳戶，並無任何法令之
      限制，只須提出身分證、印章即可辦理開戶申請，此為眾所週知之事實，則依
      一般人之社會生活經驗，苟見他人不自己申請開立帳戶而蒐集不特定人之帳戶
      使用，衡情應當明知對於收集之帳戶乃係被利用為與財產有關之犯罪工具。被
      告乃係一位心智健全之成年人，對此當無不知之理，其竟提供自己帳戶以供他
      人使用，應足認被告顯然明知該帳戶係供他人用於財產犯罪而供存入某筆資金
      後，再行領出之用，且該筆資金之存入及提領過程係有意隱瞞其流程及行為人
      身份曝光之用意，足認被告顯有幫助他人實施詐欺犯罪之故意至明。
（四）綜上所述，被告前揭所辯各節，要係事後卸責之詞，不能採信。事證明確，被
      告犯行堪以認定
二、核被告乙○○所為，係犯刑法第三百三十九條第一項詐欺取財罪之幫助犯。被告
    提供自己存摺予他人幫助犯詐欺罪，所為係詐欺罪構成要件以外之行為，為幫助
    犯，應依刑法第三十條第二項之規定按正犯之刑減輕之。爰審酌被告將郵局帳戶
    提供他人詐欺取財使用，紊亂社會正常交易秩序，並使不法之徒藉此輕易詐取財
    物，致檢警難以追查緝捕，助長詐欺犯罪集團詐騙財物之犯罪風氣，所造成危害
    自非輕微，且被告犯後仍未能坦供犯行，惟念及被告所幫助詐取之財物非鉅等一
    切情狀，量處如主文所示之刑，並諭知易科罰金之折算標準，以資懲儆。
據上論斷，應依刑事訴訟法第二百九十九條第一項前段、刑法第三百三十九條第一項
、第三十條第二項、第四十一條第一項前段，罰金罰鍰提高標準條例第一條前段、第
二條，判決如主文。
本案經檢察官井天博到庭執行職務。
中    華    民    國    九十二    年      九      月        十二        日
                                  臺灣高雄地方法院刑事第九庭
                                      審判長法  官  莊  崑  山
                                            法  官  吳  為  平
                                            法  官  吳  俊  龍
右正本證明與原本無異。
如不服本判決，應於判決送達後十日內，向本院提出上訴狀。
                                            書記官  許  麗  珠
中    華    民    國    九十二    年      九      月        十八        日
附錄論罪科刑法條：
刑法第三百三十九條第一項
意圖為自己或第三人不法之所有，以詐術使人將本人或第三人之物交付者，處五年以
下有期徒刑、拘役或科或併科一千元以下罰金。


司法院資訊處製作；財團法人民間司法改革基金會備份。
